【裁判字號】    98,易,2555
【裁判日期】    981127
【裁判案由】    詐欺
【裁判全文】
臺灣板橋地方法院刑事判決              98年度易字第2555號
公  訴  人  臺灣板橋地方法院檢察署檢察官
被      告  甲○○
上列被告因詐欺案件，經檢察官提起公訴（九十八年度偵字第二
０九五八、二二一七五、二三六三三號），被告於本院準備程序
進行中，就被訴事實為有罪之陳述，經本院告知簡式審判程序意
旨，並聽取公訴人及被告之意見後，本院合議庭裁定由受命法官
獨任依簡式審判程序審理，並判決如下：
    主  文
甲○○幫助意圖為自己不法之所有，以詐術使人將本人之物交付
，累犯，處拘役拾伍日，如易科罰金，以新臺幣壹仟元折算壹日
。
    事  實
一、甲○○前因違反性騷擾防治法案件，經本院以九十七年度易
    字第二五八二號判處有期徒刑三月確定，甫於民國九十八年
    四月二十八日執行完畢。詎仍不知悔改，甲○○於九十八年
    六月二十三日中午十二時許（起訴書漏載中午十二時許），
    見中國時報報紙廣告應徵工作，其明知提供自己向銀行申設
    之帳戶提款卡及密碼予聘僱人，可能幫助犯罪集團用以詐騙
    他人款項後，再加以提領，以逃避司法機關追查等不法行為
    ，仍不違反其本意，基於幫助詐欺取財之未必故意，閱報後
    即依上開報紙分類欄內刊載之電話與一名真實姓名年籍不詳
    之成年人士聯絡約定見面時地，於同日下午三時五十八分許
    ，在臺北縣龍山寺捷運站附近某處，將其所有之陽信商業銀
    行中和分行帳號000000000000號帳戶之提款卡及密碼，交付
    予一名真實姓名年籍不詳之成年男子，而該名成年男子及其
    所屬詐欺集團成員於取得上開帳戶之提款卡及密碼後，旋即
    意圖為自己不法之所有，分別為下列詐欺取財犯行：
  (一)於九十八年六月二十六日晚間七時十四分許，佯稱係富邦MO
    MO購物人員與丙○○電話聯繫，藉口購物付款方式設定錯誤
    ，要求丙○○依指示前往自動櫃員機操作做取消動作，致使
    丙○○不疑有他，陷於錯誤，於同日晚間十時二十七分許，
    至屏東縣鹽埔鄉新圍郵局之自動櫃員機處，依指示操作自動
    櫃員機致匯出新臺幣（下同）二萬九千九百八十三元至上開
    帳戶內，而受有損害。嗣該詐欺集團成員旋將該筆款項提領
    一空。
  (二)於九十八年六月二十六日晚間七時三十分許，佯稱係富邦MO
    MO購物人員與乙○○電話聯繫，藉口購物付款方式設定錯誤
    ，要求乙○○依指示前往自動櫃員機操作取消動作，致使乙○○不疑有他，陷於錯誤，於同日晚間八時十九分許，至花
    蓮縣新城鄉○○村○○路之花蓮第一信用合作社之自動櫃員
    機處，依指示操作自動櫃員機致匯出一萬二千二百三十四元
    至上開帳戶內，而受有損害。嗣該詐欺集團成員旋將該筆款
    項提領一空。
  (三)於九十八年六月二十六日中午十二時許，佯稱係富邦MOMO購
    物人員與丁○○電話聯繫，藉口購物付款方式設定錯誤，要
    求丁○○依指示前往自動櫃員機操作取消動作，致使丁○○
    不疑有他，陷於錯誤，於同日晚間八時二十六分許，至臺東
    市○○路之郵局自動櫃員機處，依指示操作自動櫃員機致匯
    出三萬元至上開帳戶內，而受有損害。嗣該詐欺集團成員旋
    將該筆款項提領一空。
    嗣丙○○、乙○○、丁○○均發覺有異而報警處理，始經警
    循線查悉上情。
二、案經丙○○、乙○○、丁○○分別訴由臺北縣政府警察局中
    和第一分局、中和第二分局報告臺灣板橋地方法院檢察署檢
    察官偵查起訴。
    理  由
壹、程序事項：
    被告甲○○所犯係死刑、無期徒刑或最輕本刑為三年以上有
    期徒刑以外之罪，亦非屬高等法院管轄第一審之案件，其於
    準備程序中就被訴事實為有罪之陳述，經本院告知簡式審判
    程序之旨，並聽取公訴人及被告之意見後，經本院合議庭認
    為適宜，乃依刑事訴訟法第二百七十三條之一第一項規定，
    裁定由受命法官獨任進行簡式審判程序，先予敘明。
貳、實體事項：
一、上揭犯罪事實，業據被告於本院準備程序及審理中自白不諱
    （參見本院卷九十八年十月二十一日準備程序筆錄第二頁、
    同日簡式審判筆錄第三頁、九十八年十月二十八日簡式審判
    筆錄第二頁），核與告訴人即證人丙○○、乙○○、丁○○
    分別於警詢中所指述之情節大致相符，復有陽信商業銀行中
    和分行九十八年七月十三日函暨所附之帳號000000000000號
    帳戶開戶基本資料、印鑑卡、客戶對帳單、存款往來交易明
    細表、內政部警政署反詐騙諮詢專線紀錄表、受理詐騙帳戶
    通報警示簡便格式表、富邦媒體科技股份有限公司函、中國
    時報文化事業股份有限公司函、自動櫃員機交易明細表等件
    在卷可參。綜上所述，足認被告之自白核與事實相符，應可
    採為論罪科刑之依據。從而，本件事證已臻明確，被告犯行
    洵堪認定，應予依法論科。
二、按幫助犯之成立，主觀上行為人須有幫助故意，客觀上須有
    幫助行為，意即需對於犯罪與正犯有共同之認識，而以幫助
    之意思，對於正犯資以助力，而未參與實施犯罪之行為者而
    言（最高法院七十五年度台上字第一五０九號、八十八年度
    台上字第一二七０號判決意旨可資參照）。本件被告將其申
    請之上開帳戶提款卡及密碼，提供予該名成年男子及其所屬
    詐騙集團成員作為對告訴人丙○○、乙○○、丁○○等人實
    施詐欺犯罪之取款工具，顯係基於幫助他人實施詐欺取財犯
    罪之犯意，且所為提供上開帳戶提款卡及密碼之行為，亦屬
    刑法詐欺取財罪構成要件以外之行為。被告既以幫助他人犯
    罪之意思，而參與犯罪構成要件以外之行為。是核被告所為
    ，係犯刑法第三十條第一項前段、第三百三十九條第一項之
    幫助詐欺取財罪。又被告一次交付上開帳戶之提款卡及密碼
    予該名成年男子及其所屬之詐騙集團成員之行為，幫助詐騙
    集團成員詐欺告訴人丙○○、乙○○、丁○○等人之財物，
    係一行為觸犯數個相同罪名，為想像競合犯，應依刑法第五
    十五條規定從一情節較重者處斷。被告前因違反性騷擾防治
    法案件，經本院以九十七年度易字第二五八二號判處有期徒
    刑三月確定，甫於九十八年四月二十八日執行完畢，此有臺
    灣高等法院被告前案紀錄表一份在卷可稽，其前受有期徒刑
    之執行完畢，於五年以內故意再犯本件有期徒刑以上之罪，
    為累犯，應依刑法第四十七條第一項規定，加重其刑。被告
    係以幫助詐欺取財犯罪之意思而參與，所為核係刑法第三百
    三十九條第一項之詐欺取財罪之幫助犯，爰依刑法第三十條
    第二項規定，減輕其刑。被告有二以上刑之加重及減輕事由
    ，爰依法先加後減之。爰審酌被告犯後於本院準備程序及審
    理中終能坦承犯行，且已匯款賠償告訴人丙○○、乙○○、
    丁○○之損失，此有其提出之中國信託商業銀行匯款申請書
    三紙在卷可憑，足認其犯後深具悔意，態度良好等一切情狀
    ，量處如主文所示之刑，並諭知易科罰金之折算標準。
據上論斷，應依刑事訴訟法第二百七十三條之一第一項、第二百
九十九條第一項前段，刑法第三百三十九條第一項、第五十五條
、第三十條、第四十七條第一項，刑法施行法第一條之一，判決
如主文。
本案經檢察官蘇振文到庭執行職務。
中    華    民    國    98    年    11    月    27    日
                  刑事第六庭    法  官  林家賢
上列正本證明與原本無異。
如不服本判決，應於判決送達後十日內，向本院提出上訴書狀，
並應敘述具體理由；其未敘述上訴理由者，應於上訴期間屆滿後
二十日內向本院補提理由書（均須按他造當事人之人數附繕本）
「切勿逕送上級法院」。
                                書記官  林政良
中    華    民    國    98    年    11    月    27    日
附錄本判決論罪科刑法條：
刑法第三百三十九條第一項：
意圖為自己或第三人不法之所有，以詐術使人將本人或第三人之
物交付者，處五年以下有期徒刑、拘役或科或併科一千元以下罰
金。


司法院資訊處製作；財團法人民間司法改革基金會備份。
